臺灣高等法院臺中分院刑事判決　　　　95年度上重訴字第22號
上　訴　人
即　被　告　丙○○
　　　　　　　　　　　之3
選任辯護人　周啟同律師
上　訴　人
即　被　告　乙○○
　　　　　　　　　　（
選任辯護人　張居德律師
上列上訴人因被告等違反毒品危害防制條例案件，不服臺灣臺中
地方法院95年度重訴字第307號中華民國95年3月29日第一審判決
（起訴案號：臺灣臺中地方法院檢察署94年度偵字第19775、197
76號），提起上訴，本院判決如下：
    主  文
原判決撤銷。
丙○○、乙○○共同運輸第一級毒品，均累犯，丙○○處無期徒
刑，褫奪公權終身；乙○○處有期徒刑拾伍年，褫奪公權拾年。
扣案之第一級毒品海洛因肆丸（驗餘合計淨重壹壹肆點玖壹公克
，純度百分之捌貳點陸貳，純質淨重玖肆點玖肆公克，另紙、保
鮮膜、保險套等空包裝重玖點肆捌公克）、第一級毒品海洛因肆
丸（驗餘合計淨重壹參壹點壹柒公克，純度百分之捌貳點陸貳，
純質淨重壹零捌點參柒公克，另紙、保鮮膜、保險套等空包裝重
玖點伍貳公克），均沒收銷燬之；扣案序號000000000000000號
行動電話壹支（含門號0000000000號SIM卡壹張）、序號0000000
00000000號行動電話壹支（含門號0000000000號SIM卡壹張），
均沒收。
    事  實
一、丙○○前於民國91年間因過失傷害及公共危險案件，分別經
    臺灣臺中地方法院判處有期徒刑4月及3月，定應執行刑有期
    徒刑6月確定，於92年1月3日易科罰金執行完畢，均仍不知
    悔改。乙○○前於87年間因偽造有價證券案件，經臺灣臺中
    地方法院於88年5月12日判處有期徒刑3年6月，嗣上訴本院
    後經撤回而告確定，發監執行，於92年4月30日縮短刑期假
    釋交付保護管束出監，於93年4月12日因保護管束期滿未經
    撤銷而視為執行完畢。丙○○、綽號「黃仔」之姓名年籍不
    詳之成年男子，基於共同運輸第一級毒品海洛因及私運管制
    物品進口之犯意聯絡，先由丙○○於94年11月29日出發前與
    綽號「黃仔」聯繫購買毒品海洛因事宜，再由丙○○以新台
    幣5萬元之代價，僱用乙○○夾帶毒品入境，乙○○亦基於
    共同運輸第一級毒品海洛因及私運管制物品進口之犯意聯絡
    而應允。丙○○、乙○○二人遂於94年11月29日，共同搭乘
    中華航空公司第CI-649號班機前往泰國，並於抵達泰國之第
    三日即94年12月1日（起訴書誤為12月3日），由丙○○出資
    ，在泰國清邁之某不詳飯店內，向綽號「黃仔」之人購買毒
    品海洛因（查獲後驗餘）淨重114.91公克、131.17公克重量
    之海洛因後。於94年12月2日晚上，由丙○○、乙○○二人
    以綽號「黃仔」之人先前所教導夾藏運輸之方法，各自以乙
    ○○所購得之紙（起訴書誤為塑膠袋）、保鮮膜及保險套將
    上開毒品海洛因逐層包裝成丸狀，計各四丸，再由丙○○、
    乙○○各自由渠等之肛門塞進直腸，藏置於人體內，以此種
    隱匿夾帶之方式運輸毒品海洛因，隨即於94年12月3日晚上
    ，共同自泰國曼谷搭乘中華航空公司第CI-696號班機，夾帶
    運送毒品海洛因返國入境。嗣於94年12月4日凌晨0時33 分
    許，在桃園縣大園鄉中正國際機場，為臺灣臺中地方法院檢
    察署檢察官指揮員警查獲，並扣得由丙○○體內排泄出以紙
    、保鮮膜及保險套包裝之海洛因毒品4丸（含包裝毛重140
    公克，驗後共計淨重131.17公克）由乙○○體內排泄出以紙
    、保鮮膜及保險套包裝之第一級毒品海洛因4丸（含包裝毛
    重123公克，驗後共計淨重114.91公克）、及供渠等犯罪聯
    絡使用之行動電話，即丙○○所有序號000000000000000號
    使用門號0000000000號行動電話1支（含SIM卡）及門號0000
    000000號SIM卡1張、乙○○所有序號000000000000000 號使
    用門號0000000000號行動電話1支（含SIM卡）。
二、案經臺灣臺中地方法院檢察署檢察官指揮臺中市警察局第三
    分局查獲，並由臺中市警察局第三分局報請臺灣臺中地方法
    院檢察署檢察官偵查起訴。
    理  由
一、訊據上訴人即被告（以下稱被告）丙○○、乙○○均供承有
    夾帶第一級毒品海洛因私運入境之事實，惟對於運輸毒品之
    原因，被告丙○○供稱：我是和乙○○去泰國，之前因為我
    老婆死了，心情很壞，乙○○來找我，我就染上毒癮，乙○
    ○跟我說泰國那裡可以買，我就跟乙○○去買。夾帶的毒品
    是乙○○提供的等語。被告乙○○供稱：我是丙○○僱用我
    去那裡帶毒品的，代價是一次五萬元，是丙○○承諾要拿給
    我的，但還沒有拿就被抓到了。所夾帶的毒品是丙○○所提
    供的等語。二人對於上開運輸毒品，究係由何人主導，各執
    一詞。經查：
  (一)被告丙○○、乙○○於94年11月29日偕同搭乘中華航空公司
    CI-649號班機前往泰國，並於94年12月3日晚上，一同自泰
    國曼谷搭乘中華航空公司CI-696號班機攜帶毒品海洛因返國
    ，在桃園中正機場出關時，經警查獲之事實，業據被告丙○
    ○、乙○○供承不諱，並有台北關稅局、台中市警察局第三
    分局所扣得自被告丙○○體內排泄出之海洛因毒品4丸（含
    包裝毛重140公克）、自被告乙○○體內排泄出之第一級毒
    品海洛因4丸（含包裝毛重123公克）及台中市警察局第三分
    局所扣得被告丙○○所有之序號000000000000000號使用門
    號000000000 0號行動電話1支（含SIM卡）及門號000000000
    0號SIM卡1張、被告乙○○所有之序號000000000000000號使
    用門號00000 00000號行動電話1支（含SIM卡），可資佐證
    。復有台北關稅局扣押貨物運輸工具收據及搜索筆錄、台中
    市警察局第三分局扣押筆錄、扣押物品目錄表、被告丙○○
    、乙○○二人之護照影本、登機證、入出境資料，及被告丙
    ○○、乙○○二人排出毒品過程及毒品測試照片等件，在卷
    可憑。而上開取自被告丙○○體內之毒品4丸經送鑑驗後，
    均含第一級第6項毒品海洛因成分，淨重131.17公克（空包
    裝重9.52公克），純度82.62％，純質淨重108.37公克，有
    法務部調查局調科壹字第120017300號鑑定通知書在卷可稽
    ；取自被告乙○○體內之毒品4丸經送鑑驗後，均含第一級
    第6項毒品海洛因成分，淨重114.91公克（空包裝重9.48公
    克），純度82.62％，純質淨重94.94公克，有法務部調查局
    調科壹字第12001 7299號鑑定通知書在卷可稽。此部分之事
    實，自堪認定。
  (二)被告丙○○、乙○○於原審審理中雖供稱：其二人係合資以
    泰銖每公克600元之代價，向「黃仔」之人購買250公克之毒
    品海洛因，並依渠等各出資額，分得115公克、135公克，購
    得後，二人除各自施用「黃仔」之人所贈送之樣品毒品海洛
    因多次外，另各自從所購得之數量中擷取少量之海洛因施用
    多次，以致其後包裝丸狀之海洛因重量少於原所購而分得之
    數量云云。惟查：(1)以被告丙○○、乙○○二人所言係各自
    集資泰銖7萬5千元及8萬元共15萬5千元，購買每公克600元
    之海洛因，則以此計算，渠等之集資總額本應可得數量為25
    8.33公克之海洛因，此與被告二人所言尚有不符。(2)被告二
    人經查獲後為警所採集之尿液送驗結果，僅乙○○之尿液呈
    嗎啡陽性反應，有中山醫學大學附設醫院藥物濫用檢測中心
    出具之二份檢驗報告在卷可考，此與被告二人上開所言亦不
    符，則被告二人取得海洛因後，是否有從中擷取施用之情形
    ，尚無法全然遽信。
  (三)次查，被告乙○○於原審94年度聲羈字第1575號訊問時曾自
    白供稱：「（扣案）毒品是在泰國的時候，是由一個男的華
    僑（年紀約3、40歲）以多少代價尚未說，請我運輸回來的
    ，運輸回來後交付毒品給在臺灣的一個女的，約定在桃園中
    正國際機場外面等我們，我們以她的車牌後四位數字車號：
    7797來認定是要交付的人，她的年紀約30餘歲，以前我們並
    沒有見過，而且我以前運輸回毒品交付的人是不一樣的人，
    我以前共運輸過一次，我以前運輸毒品是從大陸廣東省珠江
    運輸到臺灣的中正機場交付給一個不認識的男子，他年紀約
    3、40歲，那次運輸數量我不清楚，但是也是以四粒第一級
    毒品海洛因塞在肛門內運輸回臺灣的，該次運輸代價是給我
    該次運輸第一級毒品海洛因四粒中的半粒為代價，而上次要
    我去運輸的人跟這次要我運輸的人是不一樣之人，第一次要
    我運輸之人會講國台語，但是我不知道他是何處之人，只知
    道他的綽號為『林董』（年紀約3、40歲），第二次找我運
    輸之人他的綽號為『劉哥』。」、「（問：丙○○是否如同
    你一樣受人委託代為運輸毒品回台的？）是的。」、「（問
    ：他的情形如何？）他這次是跟我一起從臺灣出發到泰國運
    輸第一級毒品海洛因回臺灣交付給同一個開車的女子，我們
    在臺灣就已經商議好了，我們在臺灣就已經被電話聯絡商議
    好的。」等語（見原審聲羈卷第5至6頁），事後被告乙○○
    否認上開羈押訊問關於代人運輸毒品海洛因之自白，於原審
    95年03月15日審理期日更辯稱是因羈押訊問當時在提藥，身
    體不舒服，致神智不清而為上開不實在之陳述云云（見原審
    卷第109頁）。雖被告乙○○上開於原審羈押訊問時向法官
    所為之陳述，依刑事訴訟法第159條之1第1項規定，固有證
    據能力，但因同時間經原審羈押訊問之被告丙○○並未為相
    同代人運輸毒品之供述，且因查無足資認定被告二人確係為
    他人運輸毒品之積極佐證，而無法僅因被告乙○○該次唯一
    之自白即為不利於被告二人係為他人運輸毒品之認定證據。
    然被告乙○○上開羈押訊問時係主動供出有別於警詢、偵查
    之陳述，則以此觀之，縱不認被告係為他人運輸毒品，但被
    告丙○○、乙○○是否僅係單純為自己施用而「夾帶持有」
    扣案毒品海洛因入境，亦顯值質疑。且即使認被告丙○○、
    乙○○二人係為自己施用而購買毒品海洛因帶回臺灣，惟揆
    諸前揭判例及裁判意旨，不論是毒品危害防制條例之「運輸
    」毒品或懲治走私條例之「私運」管制物品進口，均不以運
    送他人所有或持有之毒品或走私物品為限，即為自己運送者
    亦包括在內。查，被告乙○○於原審95年01月26日接押訊問
    時供稱：「（問：去泰國之後，如何跟賣主聯繫？）他會打
    電話給我。」、「問：你們是先有跟賣主講好你們坐哪個班
    機？哪天出發嗎？）有。」等語（見原審卷第32頁），於原
    審95年03月15日審理中，供稱：伊與丙○○去泰國的目的，
    是要購買毒品等語（見原審卷第95頁）；另被告丙○○於原
    審95年03月15日接押訊問時供稱：「（問：為何想到要把他
    包裝後塞在直腸？）賣主有教乙○○如何包裝逃避警察。」
    等語（見原審卷第28頁）。惟被告乙○○於本院審理中，所
    提出之自白書載稱：其係因經濟困難，積欠丙○○債務，受
    丙○○之託，幫丙○○自泰國夾帶毒品回台等情。並提供被
    告二人及黃如津入出境之時間、聯絡電話，以供調查。經本
    院調取被告丙○○、乙○○及黃如津之入出境紀錄、被告丙
    ○○、乙○○使用電話之通聯紀錄等資料（均詳卷）。查知
    ：被告丙○○自94年6月起，入出境紀錄，達十一次之多次
    數極為頻繁；而被告乙○○自94年10月起，有四次入出境紀
    錄。再以卷附之被告丙○○、乙○○護照及被告丙○○之台
    胞證可知，被告丙○○曾多次往來於泰國、大陸之間。又卷
    附之電話通聯紀錄，其中大多為被告丙○○之通聯紀錄，所
    通聯之對象亦多。基於以上之各項證據，本院認為被告乙○
    ○於本院之自白，較為可採堪認被告丙○○於本案，實居於
    主導之地位，應無可疑。被告乙○○之選任辯護人雖請求勘
    驗警詢錄音帶，以證明乙○○在警訊時無法回答價格多少，
    而是經過丙○○的供述才知道價格一節，本院認為，被告乙
    ○○是否知悉毒品之價格，與其運輸毒品之構成要件無關，
    並無調查之必要，附此敘明。
  (四)綜上所述，本件事證明確，被告丙○○、乙○○犯行，均堪
    認定。
二、按毒品危害防制條例第4條第1項之運輸毒品罪，其運輸之動
    機、目的是否意在為己或為他人，並非所問（最高法院92年
    度台上字第5399號判決意旨參照）；又毒品危害防制條例第
    4條第2項運輸第二級毒品罪，「不以國外輸入國內或國內輸
    出國外為限，其在國內運輸者亦屬之；零星夾帶或短途持送
    得斟自得斟酌實際情形，依持有煙毒罪論科。」、「本院院
    解字第3541號解釋係指無運輸或販賣之意圖，單純持有煙毒
    者而言，並非謂凡零星夾帶或短途持送煙毒者，不問其犯意
    如何，概論以持有煙毒之罪。」司法院著有36年院解字第35
    41號、37年院解字第3853號解釋例可資參照。是毒品之為運
    輸或持有，應以運送途程之遠近及數量之多寡等情，並依實
    際狀況參酌行為人之犯意而為認定（最高法院93年度台上字
    第5881號判決意旨參照）。次按懲治走私條例第3條第1項之
    運送走私物品罪，並不以運送他人所有或持有之走私物品為
    限，即為自己運送者，亦包括在內，故不論運送人係為他人
    運送或為自己運送，均應成立運送走私物品罪，最高法院84
    年台上字第2525號亦著有判例。
三、查刑法於民國94年2月2日經總統令修正公布，於95年7月1日
    施行，被告行為後法律有變更，依修正後刑法第2條第1項前
    段規定，應適用行為時之法律。按海洛因係毒品危害防制條
    例第3條第3項第1款所定之第一級毒品，亦為行政院公告之
    甲項管制進出口物品。核被告丙○○、乙○○二人所為，係
    犯毒品危害防制條例第4條第1項之運輸第一級毒品罪、懲治
    走私條例第2條第1項之私運管制物品進口罪。被告丙○○、
    乙○○與綽號「黃仔」之成年男子間，具有犯意聯絡及行為
    分擔，為共同正犯。被告二人持有毒品之低度行為分別為運
    輸毒品之高度行為所吸收，不另論罪。又被告二人各以一私
    運行為，觸犯上開二罪名，為想像競合犯，各應依刑法第55
    條之規定，從一重依運輸第一級毒品罪處斷。查被告丙○○
    前於91年間因過失傷害及公共危險案件，分別經臺灣臺中地
    方法院判處有期徒刑4月及3月，定應執行刑有期徒刑6月確
    定，於92年1月3日易科罰金執行完畢；乙○○前於87年間因
    偽造有價證券案件，經臺灣臺中地方法院於88年5月12日判
    處有期徒刑3年6月，嗣上訴本院後經撤回而告確定，發監執
    行，於92年4月30日縮短刑期假釋交付保護管束出監，於93
    年4月12日因保護管束期滿未經撤銷而視為執行完畢，均有
    臺灣高等法院被告前案紀錄表在卷可憑。其二人於受有期徒
    刑之執行完畢後五年內再犯本件有期徒刑以上之罪，為累犯
    ，除就所犯運輸第一級毒品罪法定本刑死刑與無期徒刑部分
    ，依修正前刑法第64條第1項、第65條第1項規定不得再加重
    外，就運輸第一級毒品罪法定刑罰金刑部分及私運管制物品
    進口罪部分，均依修正前刑法第47條之規定依法加重其刑。
    查被告乙○○年歲尚輕，智慮尚淺，因一時貪圖小利，而觸
    重典，本院衡酌其犯罪情節，顯有可憫恕之處，若科以法定
    最輕本刑之無期徒刑，仍猶過重，爰依修正前刑法第59條之
    規定酌減其刑。原審以被告等罪證明確，予以論罪科刑，固
    非無見。惟查本件被告丙○○、乙○○雖均為共同正犯，然
    其二人犯罪之程度，仍有輕重之分，原判決就被告乙○○量
    處無期徒刑，不無過重之處；又扣案之丙○○所有序號0000
    00000000000號行動電話及其內之門號0000000000號SIM卡、
    乙○○所有序號000000000000000號及其內之門號0000000
    000號SIM卡，分別屬被告丙○○、乙○○所有，供被告二人
    犯運輸毒品罪所用之物，且電信公司之SIM卡，其內部所儲
    存之內容，僅供辨認使用者門號之用，電信公司將SIM交予
    申請人使用之後，雖嗣後停租，祇須由電信公司將機房內之
    設定更改後，SIM卡即予作廢，並無強制回收之機制，因此
    SIM卡交付予客戶後，即屬客戶所有，而非電信所有之物，
    原審誤認該二張SIM卡，屬電信公司所有，而未依毒品危害
    防制條例第19條第1項宣告沒收，亦有未合。既經被告等上
    訴，即屬無可維持，應予撤銷改判。爰審酌被告等之素行，
    渠等自泰國一次私運第一級毒品海洛因入境，所私運第一級
    毒品海洛因分別淨重131.17公克、114.91公克，助長國內毒
    品之氾濫，對國民之身體健康與社會之安寧秩序所造成之危
    害，犯罪後已於本院審理中認罪等一切情狀，各量處如主文
    所示之刑。本件檢察官起訴書對被告二人求處無期徒刑；於
    原審審理中，對被告二人均求處死刑，惟本院審酌被告二人
    本案所運輸之毒品海洛因僅有百餘公克之數量，且被告二人
    夾帶運輸毒品甫入境即被查獲，其危害尚未擴大，考量法益
    之衡平等情，認處以被告丙○○無期徒刑、被告乙○○有期
    徒刑十五年，應足達懲儆犯罪之效，併予敘明。又被告丙○
    ○受無期徒刑之宣告，應依修正前刑法第37條第1項規定宣
    告褫奪公權終身；被告乙○○依其犯罪之情節，本院認有褫
    奪公權之必要，爰依修正前刑法第37條第2項宣告褫奪公權
    十年。扣案之取自被告丙○○體內之毒品4丸經送鑑驗後，
    均含第一級第6項毒品海洛因成分，淨重131.17公克（空包
    裝重9.52公克，純度82.62％，純質淨重108.37公克）；取
    自被告乙○○體內之毒品4丸經送鑑驗後，均含第一級第6項
    毒品海洛因成分，淨重114.91公克（空包裝重9.48公克，純
    度82.62％，純質淨重94. 94公克），均屬第一級毒品。其
    用以包裝之紙、保鮮膜及保險套等物，因用以包裝毒品海洛
    因而直接接觸，與包裝之第一級毒品海洛因無法析離，均依
    毒品危害防制條例第18條第1項前段規定宣告沒收並銷燬之
    。又扣案被告丙○○所有之序號00000000 0000000號使用門
    號0000000000號行動電話1支（含SIM卡）、被告乙○○所有
    序號000000000000000號使用門號0000000000號行動電話1支
    （含SIM卡），均係被告二人赴泰國連繫「黃仔」購買毒品
    ，及被告二人彼此連繫之用，此經被告丙○○於警詢及被告
    乙○○於原審審理中（見原審卷第104至106頁）供明，是上
    開二支行動電話係被告二人分別所有而用供運輸第一級毒品
    海洛因犯罪所用之物，均應依毒品危害防制條例例第19條第
    1項規定諭知沒收。另扣案丙○○所有門號0000000000號SIM
    卡1張，尚無積極證據證明，係供本案犯罪所用之物，爰不
    予宣告沒收，附此敘明。
四、至於檢察官於本院審理中論告時，以被告二人之行為，若有
    意圖營利販賣，則構成販賣毒品罪嫌，依照丙○○所供述，
    若真的有吸食毒品，不可能中山醫學大學的鑑定報告是陰性
    反應，所以丙○○的部分除了運輸毒品之外，還有意圖營利
    而販賣毒品罪嫌，請求追加犯罪事實及法條一節。經查被告
    丙○○自始及否認有販賣毒品之犯行或意圖，而本件依檢察
    官所舉之證據，及現存至卷證資料，尚無任何積極證據足以
    證明被告係基於意圖販賣毒品以營利之犯意而為，本院尚難
    遽依販賣第一級毒品之罪名相繩，併予敘明。
據上論結，應依刑事訴訟法第369條第1項前段、第364條、第299
條第1項前段，毒品危害防制條例第4條第1項、第18條第1項前段
、第19條第1項，懲治走私條例第2條第1項、第11條，修正後刑
法第2條第1項前段、修正前刑法第11條、第28條、第55條、第59
條、第47條、第37條第1項、第2項，判決如主文。
本案經檢察官甲○到庭執行職務。
中　　華　　民　　國　　96　　年　　3 　　月　　6 　　日
            刑事第十一庭  審判長法　官  陳  朱  貴
                                法　官  胡  文  傑
                                法　官  郭  同  奇
上列正本證明與原本無異。
丙○○部分，依職權送上訴。
如不服本判決應於收受送達後十日內向本院提出上訴書狀，其未
敘述上訴之理由者並得於提起上訴後十日內向本院補提理由書 (
均須按他造當事人之人數附繕本)。
                                書記官  康  孝  慈
中　　華　　民　　國　　96　　年 　　3   　月　　12　　日
附錄論罪科刑法條
毒品危害防制條例第4條第1項
製造、運輸、販賣第一級毒品者，處死刑或無期徒刑；處無期徒
刑者，得併科新臺幣1千萬元以下罰金。
製造、運輸、販賣第二級毒品者，處無期徒刑或7年以上有期徒
刑，得併科新臺幣7百萬元以下罰金。
製造、運輸、販賣第三級毒品者，處5年以上有期徒刑，得併科
新臺幣5百萬元以下罰金。
製造、運輸、販賣第四級毒品者，處3年以上10年以下有期徒刑
，得併科新臺幣3百萬元以下罰金。
製造、運輸、販賣專供製造或施用毒品之器具者，處1年以上7年
以下有期徒刑，得併科新臺幣1百萬元以下罰金。
前五項之未遂犯罰之。
懲治走私條例第2條第1項。
私運管制物品進口、出口逾公告數額者，處7年以下有期徒刑，
得併科新臺幣3百萬元以下罰金。
以犯前項之罪為常業者，處3年以上10年以下有期徒刑，得併科
新臺幣5百萬元以下罰金。
第1項之未遂犯罰之。
第1項所稱管制物品及其數額，由行政院公告之。
